臺灣桃園地方法院刑事裁定
111年度毒聲字第360號
聲  請  人  臺灣桃園地方檢察署檢察官
被      告  蔡林旭


上列被告因違反毒品危害防制條例案件，經聲請人聲請觀察、勒
戒（111年度撤緩毒偵字第76號、109年度毒偵字第7377號、109
年度毒偵字第7459號），本院裁定如下：
    主  文
甲○○施用第一級、第二級毒品，應送勒戒處所執行觀察、勒戒，
其期間不得逾貳月。
    理  由
一、聲請意旨略以：被告甲○○基於施用第一級、第二級毒品之犯
    意，分別於㈠民國109年2月23日上午10時許為警採尿起回溯1
    20小時內某時，在桃園區龍潭區中正路之銘貴加油站廁所內
    ，以將第一級毒品海洛因摻入針筒注射之方式，施用第一級
    毒品海洛因1次，再以將第二級毒品甲基安非他命置入玻璃
    球吸食器內，點火燒烤吸食煙霧之方式，施用甲基安非他命
    1次。嗣於109年2月26日上午3時20分許，為警於桃園市○○區
    ○○路000號前查獲，並扣得被告持有之注射針筒11個；㈡於10
    9年5月9日下午4時1時許，在桃園市○○區○○路000號前，以將
    摻有第一級毒品海洛因及第二級毒品甲基安非他命摻入針筒
    注射之方式，施用第一級毒品海洛因及第二級毒品甲基安非
    他命1次。嗣因身體不適，經路人報警到場處理，並扣得被
    告持有之混合液體之塑膠空袋1個；㈢於109年10月6日某時，
    在桃園市○○區○○路000號之住處，以將第二級毒品甲基安非
    他命置入玻璃球吸食器內，點火燒烤吸食煙霧之方式，施用
    甲基安非他命1次，上列犯行分別經被告同意採集尿液送驗
    ，分別呈現鴉片類（可待因、嗎啡）、安非他命類（甲基安
    非他命、安非他命）陽性反應，爰依毒品危害防制條例第20
    條第1項及觀察勒戒處分執行條例第3條第1項之規定，聲請
    將被告送勒戒處所觀察、勒戒等語。
二、程序之合法性
　　按109年1月15日修正公布、同年7月15日施行之毒品危害防
    制條例第20條第3項規定，犯第10條之罪於觀察、勒戒或強
    制戒治執行完畢釋放後，3年後始再犯者，不論其行為係在
    新法施行生效前或施行生效後所為（同條例第35條之1第1、
    2款參照），均應適用同條第1、2項（即應先觀察勒戒或強
    制戒治）之規定，其修法理由謂：施用毒品者具「病患性犯
    人」之特質，並參諸世界各國之醫療經驗及醫學界之共識，
    咸認施用毒品成癮者，其心癮甚難戒除，如觀察、勒戒或強
    制戒治執行完畢釋放後，3年後始再有施用第一級、第二級
    毒品之行為者，足見其有戒除毒癮之可能，宜再採以觀察、
    勒戒方式戒除其身癮及以強制戒治方式戒除其心癮之措施，
    為能放寬觀察、勒戒或強制戒治制度之適用時機，以協助施
    用者戒除毒癮，爰修正第3項。同條例第23條第2項亦配合修
    正為「觀察、勒戒或強制戒治執行完畢釋放後，3年內再犯
    第10條之罪者，檢察官或少年法院（地方法院少年法庭）應
    依法追訴或裁定交付審理。」可知本次修法對於施用毒品者
    施以觀察勒戒、強制戒治，或依法追訴（或裁定交付審理）
    之適用範圍，係確立初犯為具「病患性犯人」之特質應先經
    一完整之醫療處置，3年內再犯者應依法追訴（或裁定交付
    審理），3年後再犯則裁定觀察勒戒，殆無疑義。但對於3犯
    以上距最近1次觀察勒戒或強制戒治執行完畢釋放後，逾3年
    者，究應適用同條例第20條第3項或第23條第2項處理，本次
    修法未明確規定，惟基於罪刑法定之明確性原則、法文之文
    義解釋，參諸觀察勒戒等治療處置，乃結合醫師、觀護人、
    社工心理諮商等不同領域之專業人員參與之保安處分措施，
    目的除在戒除施用毒品者身癮、心癮之措施外，並企圖重新
    塑造生活紀律，改變其病態行為，與刑罰之執行並不相同，
    無法以刑罰補充或替代上開醫療處置之特性。從而，3犯以
    上如距最近1次觀察、勒戒或強制戒治執行完畢釋放後，已
    逾3年者，其間縱經判刑、執行，究與觀察勒戒或強制戒治
    已經完整之治療療程不同，無法補充或替代上開之醫療處置
    ，均應再予觀察勒戒之機會，方為適法（最高法院109年度
    台上字第3240、3131號判決參照）。被告於89年間，即因違
    反毒品危害防制條例案件，經本院以89年度毒聲字第7895號
    裁定送觀察、勒戒，復因有繼續施用毒品之傾向，再經本院
    以90年度毒聲字第2839號裁定令入戒治處所施以強制戒治，
    嗣於92年2月27日因戒治期滿出所，其後未再受任何觀察、
    勒戒或強制戒治之執行，有臺灣高等法院被告前案紀錄表存
    卷可查，是被告最近1次觀察、勒戒或強制戒治執行完畢釋
    放之日期係92年2月27日，而本案被告施用第二級毒品之時
    間分別係109年2月23日上午10時許為警採尿起回溯120小時
    內某時、109年5月9日、109年10月6日，距離最近1次觀察勒
    戒執行完畢釋放日既均已逾3年，雖被告在此期間曾犯施用
    毒品之罪經起訴、判刑或執行，揆諸前開最高法院判決意旨
    ，仍應再予被告觀察、勒戒之機會，是檢察官向本院聲請裁
    定被告入勒戒處所觀察、勒戒，合於毒品危害防制條例第20
    條第3項之法定要件。
三、聲請意旨㈠、㈡、㈢所列有關施用第一級毒品海洛因、第二級
    毒品甲基安非他命之事項，據被告於警詢、偵訊時均坦承不
    諱，且被告同意員警採集之尿液經台灣檢驗科技股份有限公
    司以酵素免疫分析法初步篩檢，再以極精密之氣相層析質譜
    儀分析法確認，尿液中分別確有鴉片類（可待因、嗎啡）、
    安非他命類（甲基安非他命、安非他命）陽性反應，此有台
    灣檢驗科技股份有限公司出具之藥物檢驗報告3份（報告編
    號：UL/2020/00000000，報告日期：2020/03/10；報告編號
    ：UL/2020/00000000，報告日期：2020/05/26；報告編號：
    UL/2020/A0000000，報告日期：：2020/10/22）在卷可稽，
    並有桃園市政府警察局龍潭分局被採尿人尿液暨毒品編號對
    照表、搜索扣押筆錄、扣押物品目錄表、勘察採證同意書等
    件在卷可參，足認被告之任意性自白與事實相符，被告上開
    施用第一級毒品海洛因、第二級毒品甲基安非他命之犯行，
    堪以認定。
四、本院審酌卷存事證，聲請意旨尚無違法之情，聲請人復已考
    量被告個案情節，及斟酌相關刑事政策及可運用之行政資源
    後，被告因本件施用毒品案件，前經臺灣桃園地方檢察署檢
    察官以109年度毒偵字第1483號案件為緩起訴處分，因被告
    未依指定日期到場採尿，而該緩起訴處分案件業經臺灣桃園
    地方檢察署檢察官以110年度撤緩字第410號撤銷，顯見本件
    難再予以戒癮治療，故聲請人為本件聲請，並無濫用裁量權
    之情形。從而，本件聲請為有理由，應予准許，依照前揭說
    明，自應將被告令入勒戒處所觀察、勒戒，其期間不得逾2
    月。
五、依毒品危害防制條例第20條第3 項，觀察勒戒處分執行條例
    第3 條第1 項，裁定如主文。
中　　華　　民　　國　　111 　年　　3 　　月　　10　　日
                  刑事第十四庭    法  官      劉得為　
以上正本證明與原本無異。
如不服本裁定，應於裁定送達後5 日內向本院提出抗告狀。
                                  書記官      林思妤
中　　華　　民　　國　　111 　年　　3 　　月　　10　　日